臺灣高等法院臺南分院刑事判決
110年度上訴字第305號
上  訴  人  
即  被  告  戴鈞丞


上列上訴人因毒品危害防制條例案件，不服臺灣臺南地方法院10
9年度訴字第1337號中華民國109年12月28日第一審判決（起訴案
號：臺灣臺南地方檢察署109年度毒偵字第2169號），提起上訴
，本院判決如下：
    主  文
上訴駁回。
    事  實
一、戴鈞丞前因詐欺案件，經臺灣臺南地方法院以104年度易字
    第579號判決判處有期徒刑2月確定，並於民國105年6月7日
    執行完畢。明知甲基安非他命為毒品危害防制條例第2條第2
    項第2款所定之第二級毒品，依法不得持有及施用，竟為供
    己施用而基於持有第二級毒品純質淨重20公克以上之犯意，
    於108年某日至109年6月9日前某日此段期間，在不詳地點，
    向不詳之人購買純質淨重已逾20公克之甲基安非他命而非法
    持有之。嗣為警持臺灣臺南地方法院核發之搜索票，於109
    年6月9日上午7時52分許，至臺南市○○區○○○街000號3樓之1
    戴鈞丞住處搜索，扣得如附表所示之物，查悉上情。
二、案經基隆市警察局移送臺灣基隆地方檢察署陳請臺灣高等檢
    察署核轉臺灣臺南地方檢察署檢察官偵查起訴。
    理  由
壹、有罪部分：
一、證據能力：
    按被告以外之人於審判外之陳述，雖不符刑事訴訟法第159
    條之1至第159條之4規定得為證據之情形，而經當事人於審
    判程序同意作為證據，法院審酌該言詞陳述或書面陳述作成
    時之情況，認為適當者，亦得為證據，刑事訴訟法第159條
    之5第1項定有明文。又刑事訴訟法第159條之5立法意旨，在
    於確認當事人對於傳聞證據有處分權，得放棄反對詰問權，
    同意或擬制同意傳聞證據可作為證據，屬於證據傳聞性之解
    除行為，如法院認為適當，不論該傳聞證據是否具備刑事訴
    訟法第159條之1至第159條之4所定情形，均容許作為證據，
    不以未具備刑事訴訟法第159條之1至第159條之4所定情形為
    前提。查本判決所引用之下列供述證據暨其他書證、物證，
    檢察官、被告戴鈞丞於本院準備程序、審理時，均同意作為
    本案證據（見本院卷第49至51頁、第69頁），且於本院逐一
    提示後，迄於言詞辯論終結前亦未聲明異議，本院審酌上開
    證據資料製作時之情況，尚無違法不當及證明力明顯過低之
    瑕疵，認以之作為證據應屬適當，而有證據能力。
二、上揭事實，業據被告於警詢、偵訊、原審及本院審理時坦承
    不諱（見841號偵卷－以下稱偵卷一－第6至第7頁背面、第9至
    9頁背面、第43頁；原審卷第37頁、第43頁、第46頁；本院
    卷第48至49頁、第51頁、第68頁、第72頁、第74頁），復有
    原審法院109年度聲搜字第618號搜索票、基隆市警察局搜索
    扣押筆錄、扣押物品目錄表、扣案物品照片及附表所示之物
    扣案可參（見偵卷一第14至19頁、第29至30頁）。而附表編
    號1、2所示之結晶物經鑑定結果，認：「編號1：白色微潮
    結晶1袋。實稱毛重19.4660公克(含1袋2標籤)，淨重18.585
    0公克，取樣0.0642公克，餘重18.5208公克，鑑驗Methamph
    etamine成分，純度為83.1%，純質淨重15.4441公克；編號2
    ～9：白色結晶8袋。實稱毛重39.5510公克(含8袋6標籤)，淨
    重30.5270公克，取樣0.0534公克，餘重30.4736公克，鑑驗
    Methamphetamine成分，純度為85.1%，純質淨重25.9785公
    克。」一節，有交通部民用航空局航空醫務中心109年6月30
    日航藥鑑字第0000000、0000000Q號毒品鑑定書存卷可查（
    見偵卷一第73至74頁背面），被告上開任意性自白，與其他
    客觀事證相符，堪以採取。綜上所述，本件事證明確，被告
    犯行洵堪認定，自應依法論科。
三、核被告所為，係犯毒品危害防制條例第11條第4項之持有第
    二級毒品純質淨重20公克以上罪。被告前因詐欺案件，經原
    審法院以104年度易字第579號判決判處有期徒刑2月確定，
    並於105年6月7日易科罰金執行完畢，有臺灣高等法院被告
    前案紀錄表在卷可稽，其於有期徒刑執行完畢後，5年以內
    ，故意再犯本件有期徒刑以上之罪，為累犯。而司法院釋字
    第775號解釋，依解釋文及理由之意旨，係指構成累犯者，
    不分情節，一律加重最低本刑，於不符合刑法第59條所定要
    件之情形下，致生行為人所受之刑罰超過其所應負擔罪責之
    個案，不符罪刑相當原則、比例原則。於此範圍內，在修正
    前，為避免發生上述罪刑不相當之情形，法院就該個案應裁
    量是否加重最低本刑；依此，該解釋係指個案應量處最低法
    定刑、又無法適用刑法第59條在內減輕規定之情形，法院應
    依此解釋意旨裁量不予加重最低本刑。本件依被告累犯及犯
    罪情節，均無上開情事，自難指就累犯加重其最低本刑有不
    符上開解釋意旨之違誤（最高法院108年度台上字第338號判
    決意旨參照），審酌被告除有前述詐欺案件經法院判刑確定
    並執行完畢外，另於108年間曾因施用毒品案件，經原審法
    院判處罪刑，雖其施用毒品案件並不構成累犯，但其確有罪
    質相同之前案，可見被告對於刑罰反應力薄弱，且依本案犯
    罪情節，被告持有之毒品純質淨重合計高達40餘公克，數量
    甚多，顯不適宜量處最低法定刑，亦無何情輕法重而有刑法
    第59條減輕其刑規定之適用情形，本件加重其刑，不生被告
    所受刑罰超過其所應負擔之情事，是本件就被告所犯之罪，
    應依刑法第47條第1項累犯規定加重其刑。被告固辯稱其構
    成累犯之前案與本案罪質、目的、行為、態樣、情節不同，
    難認有何特別惡性或對刑罰反應力薄弱，且本案於法定刑度
    範圍內，並無評價不足之情形，無就法定最低刑度再予加重
    之必要云云，惟依司法院上開解釋意旨可知，累犯因其具特
    別惡性及對刑罰反應力薄弱等情形加重其刑並非全部違憲，
    而係僅在個案應量處最輕法定刑，卻無法適用刑法第59條減
    輕其刑之情形，法院方有依本號解釋意旨裁量不予加重最低
    本刑之必要，至於行為人對刑罰反應薄弱與否，如其因前案
    入監服刑，經監禁矯治後仍再犯者，固可據此認其刑罰反應
    薄弱，符合累犯加重其刑之立法目的；但行為人縱所犯如前
    案為較輕或罪質不同之罪，實際亦已因前案而受刑事處罰，
    若於執行完畢後再犯，且所犯之後案又為重罪，可見行為人
    無視前案刑罰警惕，再犯情節更嚴重之後案，當亦可據以認
    定其刑罰反應薄弱，符合累犯加重其刑之立法目的。否則，
    如僅以前案為輕罪或罪質不同，即認不宜依累犯規定加重其
    刑，無視行為人再犯後案嚴重犯行所彰顯之惡性，應非事理
    之平。被告構成累犯之前案雖係詐欺取財案件與本案罪質不
    同，但其於前案執行完畢後，又犯本案較重之罪，且其所持
    有之第二級毒品純質淨重逾20公克甚多，明顯不適於判處最
    低刑度，被告持有扣案為數甚多之毒品在供己施用，持有逾
    量毒品之動機、目的亦非法之所許，無任何情輕法重、顯可
    憫恕應依刑法第59條規定酌減其刑之情事，顯非司法院釋字
    第775號解釋所得適用之情形，被告主張其本案犯行不應依
    累犯規定加重其刑，顯不可採，附此敘明。
貳、不另為公訴不受理部分：
一、公訴意旨另以：被告基於施用第二級毒品甲基安非他命之犯
    意，於109年6月9日上午7時許，在其臺南市○○區○○○街000號
    3樓之1住處內，以將甲基安非他命置於吸食器內以火燒烤吸
    食煙霧方式，施用甲基安非他命1次。因認被告所為，係犯
    毒品危害防制條例第10條第2項施用第二級毒品罪嫌。
二、按起訴之程序違背規定者，應諭知不受理之判決，並得不經
    言詞辯論為之，刑事訴訟法第303條第1款、第307條分別定
    有明文，且依同法第364條規定，於第二審之審判準用之。
    又此所稱之起訴程序違背規定，係指檢察官提起公訴之訴訟
    行為於程序上有違法律之規定而言。而提起公訴之訴訟行為
    是否於程序上有違法律規定，原則上固以起訴時所存在之事
    項及法律規定為判斷，惟檢察官起訴後始發生之情事變更事
    由，致法院不能為審體審理及判決亦屬「起訴之程序違背規
    定」（最高法院109年度台上字第3826號判決意旨參照）。 
三、另109年1月15日修正公布、同年7月15日施行之毒品條例第2
    0條第3項及第23條第2項，雖僅將原條文之再犯期間由「5年
    」改為「3年」，惟鑑於採取傳統刑事機構式處遇，將施用
    毒品者當作「犯人」處理，其施用人數及再犯率仍高，將施
    用毒品者監禁於監獄內，僅能短期間防止其接觸毒品，因慣
    用毒品產生之「心癮」根本無法根除，並慮及毒品條例施行
    多年累積之戒毒經驗及實效，暨逐步擴充之醫療、戒癮機構
    、專業人力、社區支援系統等資源，尤以本次毒品條例第24
    條修正，擴大檢察官對施用毒品者附條件緩起訴處分之範圍
    ，使其能視個案具體情形給予適當多元社區處遇。準此，本
    次修正後對於施用毒品者之思維，自應與時俱進，擺脫以往
    側重於「犯人」身分之處罰，著重其為「病患」之特質，並
    以「治療」疾病為出發點，重新評價前揭所謂「3年後再犯
    」之意義。亦即，基於憲法保障人民之生存權，及根據每個
    國民生存照顧需要提供基本給付之理念，為協助施用毒品者
    戒除毒癮復歸社會，對於經監獄監禁處遇後仍再犯之施用毒
    品者，更應恢復以機構內、外之治療協助其戒除毒癮。此即
    本次修正毒品條例第20條第3項關於施用毒品者所謂「3年後
    再犯」係何所指之立法真諦。換言之，除檢察官優先適用毒
    品條例第24條命附條件緩起訴處分處遇（不論幾犯，亦無年
    限）外，對於施用毒品初犯者，即應適用第20條第1項、第2
    項為機構內之觀察、勒戒或強制戒治；若於上開機構內處遇
    執行完畢釋放後，「3年內再犯」者，依第23條第2項規定，
    應依法追訴；倘於「3年後再犯」，自應再回歸到傳統醫療
    體系機構內重為觀察、勒戒或強制戒治之治療。綜上，現行
    毒品條例既認施用毒品者具有「病患性犯人」特質，強調「
    治療勝於處罰」、「醫療先於司法」，對於第20條第3項及
    第23條第2項所謂「3年後（內）再犯」，自應跳脫以往窠臼
    ，以「3年」為期，建立「定期治療」之模式。準此，第20
    條第3項規定中所謂「3年後再犯」，只要本次再犯（不論修
    正施行前、後）距最近1次觀察、勒戒或強制戒治執行完畢
    釋放，已逾3年者，即該當之，不因其間有無犯第10條之罪
    經起訴、判刑或執行而受影響（最高法院109年度台上大字
    第3826號裁定意旨參照）。
四、經查，被告於上開時、地施用第二級毒品甲基安非他命1次
    之事實，業據被告於警詢、偵訊時坦承不諱(見偵卷一第9頁
    背面、第43頁背面；偵卷二第59頁)，且其為警採集之尿液
    檢體經送驗後，呈安非他命、甲基安非他命陽性反應一情，
    有勘察採證同意書、基隆市警察局偵辦毒品案件尿液檢體對
    照表、臺灣檢驗科技股份有限公司濫用藥物實驗室（臺北）
    濫用藥物檢驗報告在卷可憑（見偵卷一第52至54頁），此部
    分事實，堪以認定。被告先前未曾因施用毒品犯行令入勒戒
    處所實施觀察、勒戒，僅曾因施用毒品案件，經臺灣臺南地
    方檢察署檢察官以108年度毒偵字第431號為附命完成戒癮治
    療之緩起訴處分，緩起訴處分期間為108年5月28日至110年5
    月27日，履行期間為108年5月28日至110年1月27日，嗣因被
    告未完成戒癮治療，經臺南地檢署檢察官以109年度撤緩字
    第93號撤銷原緩起訴處分後，以109年度撤緩毒偵字第137號
    提起公訴，經原審法院以109年度簡字第1398號判決判處有
    期徒刑4月確定等情，有臺灣高等法院被告前案紀錄表在卷
    可憑，揆諸前揭說明，被告為本案行為前，尚未完成戒癮治
    療，難認被告等同已接受觀察、勒戒或強制戒治之戒癮處分
    執行完畢，則被告本案施用毒品犯行，依法仍應送觀察、勒
    戒。又本件係於109年10月28日即上述毒品危害防制條例修
    正施行後始繫屬於原審法院，此有臺灣臺南地方檢察署109
    年10月28日南檢文慎109毒偵2169字第1099071109號函上原
    審法院收狀戳章附卷可按（見原審卷第7頁），則依毒品危
    害防制條例第35條之1第1款規定，應由檢察官依修正後毒品
    危害防制條例第20條第1項、第3項之規定，向法院聲請觀察
    、勒戒，而不得逕行起訴，檢察官就被告施用第二級毒品犯
    行逕行提起公訴，其起訴程序自屬違背規定，惟公訴意旨認
    被告此部分之犯行，與被告前揭論罪科刑之持有第二級毒品
    純質淨重20公克以上之犯行部分有吸收犯之實質上一罪關係
    ，爰不另為不受理之諭知。
參、上訴駁回之理由：
一、原審以被告持有第二級毒品純質淨重逾20公克事證明確，因
    予適用毒品危害防制條例第11條第4項、第18條第1項前段，
    刑法第11條、第47條第1項、第38條第2項等規定，並審酌被
    告前已有與毒品相關之前案紀錄，有臺灣高等法院被告前案
    紀錄表存卷可按，猶未能深切體認接觸毒品對於自身健康之
    危害，及早謀求脫離毒品之生活，仍持有大量甲基安非他命
    欲供己施用，足認其自制力薄弱，自有使其接受相當刑罰處
    遇以教化性情之必要，惟念被告犯後坦承犯行，且其持有毒
    品係戕害其個人身心健康，反社會性之程度較低，兼衡被告
    持有毒品之種類、數量、期間，及其自陳學歷為高職畢業，
    現從事面膜及中古車買賣，月收入約新臺幣28,000元，目前
    與胞姊同住，無須扶養他人，未婚無子女之智識程度、家庭
    生活狀況等一切情狀，量處有期徒刑7月，並說明扣案如附
    表編號1、2所示之物，均應依毒品危害防制條例第18條第1
    項前段規定宣告沒收銷燬，而包裝所用之包裝袋，因與其內
    毒品無析離實益，即應整體視為查獲之第二級毒品，一併宣
    告沒收銷燬。至於鑑驗耗損之微量毒品既已滅失，不另宣告
    沒收銷燬；扣案如附表編號4、5所示之物，為被告所有，供
    本件持有第二級毒品純質淨重20公克以上罪所用之物，亦據
    被告陳明在卷，應依刑法第38條第2項規定宣告沒收。經核
    其認事用法並無不合，量刑亦屬妥適，應予維持。
二、刑法有關累犯加重本刑之規定，依大法官釋字第775號解釋
    ，不生違反憲法一行為不二罰原則之問題，僅須就個案是否
    有特別惡性及對刑罰反應力薄弱等情形，審酌於不符合刑法
    第59條所定要件情形下，一律加重最低本刑，是否使行為人
    所受刑罰超過其所應負擔之罪責，致人身自由因此遭受過苛
    之侵害，本案被告持有毒品之動機、目的、數量及其前科犯
    罪等情，難認被告本件犯罪有何情堪憫恕之情形，顯不適用
    刑法第59條酌減其刑，且亦不適於判處最低刑度，被告對於
    刑罰反應力明顯薄弱，而有特別惡性存在，確有依刑法第47
    條規定加重其刑之必要，業如前述，原審判決中已詳述依累
    犯規定加重其刑之理由，被告以原審未考量被告構成累犯之
    前案與本案犯罪性質、目的、行為、態樣及情節不同，而無
    特別惡性或對刑罰反應力薄弱之情事，於法定刑度範圍內，
    並無評價不足，不應再依累犯加重其刑，原審論以累犯，逕
    予加重最低本刑，顯有違誤等為由指摘原判決不當，此部分
    上訴意旨，洵不足採。
三、又關於刑之量定，乃實體法上賦予法院得自由裁量之事項，
    倘未有逾越法律所規定之範圍，或濫用其權限，即不得任意
    指摘為違法。原審審酌上情後，量處被告上開刑期，衡情其
    刑之量定，已審酌刑法第57條所列事項，並以行為人之責任
    為基礎，使罰當其罪而符合罪刑相當原則，並具有妥當性而
    無違刑罰權之分配正義，客觀上難謂有何濫用權限、失之過
    重或逾越法律所規定範圍之情事，足見其刑之量定堪稱允當
    。從而被告上訴另指摘原判決量刑過重，因而指摘原判決不
    當，請求量處有期徒刑6月核無理由，應予駁回。
肆、依刑事訴訟法第368條，判決如主文。　
本案經檢察官林朝文提起公訴，檢察官趙中岳到庭執行職務。
中　　華　　民　　國　　110 　年　　4 　　月　　21　　日
                  刑事第六庭    審判長法　官  張瑛宗
                                      法　官  林逸梅
                                      法　官  李秋瑩
以上正本證明與原本無異。
如不服本判決應於收受送達後20日內向本院提出上訴書狀，其未
敘述上訴理由者，並得於提起上訴後20日內向本院補提理由書（
均須按他造當事人之人數附繕本）「切勿逕送上級法院」。
　　　　　　　　　　　　　　　　　　　書記官  劉紀君　　
中　　華　　民　　國　　110 　年　　4 　　月　　21　　日


附錄本案論罪科刑法條全文
毒品危害防制條例第11條
持有第一級毒品者，處3年以下有期徒刑、拘役或新臺幣30萬元
以下罰金。
持有第二級毒品者，處2年以下有期徒刑、拘役或新臺幣20萬元
以下罰金。
持有第一級毒品純質淨重十公克以上者，處1年以上7年以下有期
徒刑，得併科新臺幣1百萬元以下罰金。
持有第二級毒品純質淨重二十公克以上者，處6月以上5年以下有
期徒刑，得併科新臺幣70萬元以下罰金。
持有第三級毒品純質淨重五公克以上者，處2年以下有期徒刑，
得併科新臺幣20萬元以下罰金。
持有第四級毒品純質淨重五公克以上者，處1年以下有期徒刑，
得併科新臺幣10萬元以下罰金。
持有專供製造或施用第一級、第二級毒品之器具者，處1年以下
有期徒刑、拘役或新臺幣10萬元以下罰金。
　
附表                                                編號  扣案物          說明                  1                     甲基安非他命1袋（含包裝袋） 檢出甲基安非他命（Methamphetamine）成分，驗餘淨重18.5208公克。純質淨重15.4441公克。 2                 甲基安非他命8袋（含包裝袋） 檢出甲基安非他命（Methamphetamine）成分，驗餘淨重30.4736公克。純質淨重25.9785公克 3 吸食器1組  4 電子磅秤1個  5 夾鏈袋1包